【裁判字號】    90,簡上,91
【裁判日期】    900718
【裁判案由】    賭博
【裁判全文】
臺灣高雄地方法院刑事判決                            九十年度簡上字第九一號
    公  訴  人  臺灣高雄地方法院檢察署檢察官
    上  訴  人  甲○○
    即  被  告
                乙○○
右上訴人因賭博案件，不服本院鳳山簡易庭中華民國九十年四月十七日九十年度鳳簡
字第一一六號判決（聲請案號八十九年度偵字第二一二九號）提起上訴，本院判決如
左：
    主  文
原判決撤銷。
甲○○共同連續意圖營利，聚眾賭博，處有期徒刑肆月，如易科罰金以佰元折算壹
日。扣案統計表柒張、簽單拾肆張、簽注簿壹本、空白簽注簿玖本、六合手冊壹本
、錄音機壹台及錄音帶貳卷，均沒收。
乙○○在公眾得出入之場所賭博財物，處罰金貳仟元，如易服勞役，以參佰元折算壹
日。扣案簽單壹張沒收。
    事  實
一、甲○○與不詳姓名之成年女子間，共同基於意圖營利之概括犯意，自民國八十九
    年四月間某日起至同年九月十九日止，合組「六合彩」賭局，由該不詳姓名女子
    擔任組頭，甲○○則擔任「柱仔腳」，甲○○並提供高雄縣茄萣鄉○○路○段二
    十二巷四十一號住處作為經營賭局、聚眾賭博之場所。甲○○及該不詳姓名女子
    二人即於前揭所示期間，以附表所列之方式，每星期設置二次賭局以供賭客簽賭
    猜號核對香港政府發行每星期二、四開獎之六合彩中獎號碼，中獎者可按其簽賭
    種類贏得倍數不等之彩金，否則繳納賭資歸該不詳姓名女子所有，而每支簽注金
    並由甲○○按附表抽成方式抽取佣金，甲○○擔任「柱仔腳」期間，共約抽成新
    臺幣（下同）四萬零八百元之金額，嗣於八十九年九月十九日下午五時廿分許，
    適有賭客乙○○在上址簽賭時為警在上址查獲，並扣得甲○○所有，供經營六合
    彩賭局所用之統計表七張、簽單三十四張、簽注簿一本、空白簽注簿九本、六合
    手冊一本、錄音機一台及錄音帶二卷等物，另扣得乙○○所有，當場簽賭所用之
    簽單一張。
二、案經高雄縣警察局湖內分局報告臺灣高雄地方法院檢察署檢察官偵查聲請簡易判
    決處刑。
    理  由
一、右揭事實，迭據上訴人即被告甲○○及乙○○二人於警、偵訊及本院審理中所坦
    白承認，並有如事實欄所載扣案物品可資佐證，被告二人自白與事實相符，其犯
    行堪予認定。
二、查被告甲○○提供之住宅，既供不特定之多數人出入簽賭，自屬公眾得出入之場
    所，核被告甲○○意圖營利提供場所聚眾賭博，係犯刑法第二百六十八條之圖利
    供給賭場及聚眾賭博罪；又其就附表所列方式為該不詳姓名成年女子組頭收集簽
    單而與其他簽賭者，同在公眾得出之場所賭博財物，係犯刑法第二百六十六條第
    一項前段之普通賭博罪。被告甲○○與該不詳姓名成年女子間，就所犯前揭三罪
    間，有犯意聯絡及行為分擔，均係共同正犯。其多次供給賭場、聚眾賭博及普通
    賭博犯行，均係反覆實施而犯同一之罪名，顯係各基於概括犯意所為，均應依連
    續犯之規定論以一罪論，並加重其刑。又其所犯圖利供給賭場、圖利聚眾賭博及
    普通賭博三罪，係基於一個賭博犯意之決定，達成其同一目的之各個舉動，應屬
    法律概念之一行為，其一行為觸犯上開三罪名，為想像競合犯，應依刑法第五十
    五條規定從一重之圖利聚眾賭博罪處斷。另被告乙○○所為，係犯刑法第二百六
    十六條第一項前段普通賭博罪。審酌被告甲○○與該不詳姓名成年女子共同經營
    俗稱之「六合彩」賭博，危害社會經濟秩序，惟犯後坦承犯行，顯有悔意及其為
    分擔犯罪之角色及被告乙○○犯罪之動機、目的、智識程度、犯罪所生之危害尚
    屬輕微，犯後坦承犯行態度良好等一切情狀，爰分別量處如主文所示之刑，被告
    甲○○於行為後，刑法第四十一條業於九十年一月十日修正公布施行，並於同年
    月十二日生效，依修正前之刑法第四十一條規定：「犯最重本刑為三年以下有期
    徒刑以下之刑之罪，而受六個月以下有期徒刑或拘役之宣告，因身體、教育、職
    業或家庭之關係，執行顯有困難者，得以一元以上三元以下折算罰金」，惟修正
    後之刑法第四十一條第一項規定「犯最重本刑為五年以下有期徒刑以下之刑之罪
    ，而受六個月以下有期徒刑或拘役之宣告，因身體、教育、職業或家庭之關係或
    其他正當理由，執行顯有困難者，得以一元以上三元以下，易科罰金。但確因不
    執行所宣告之刑，難收矯正或難以維持法秩序者，不在此限」。比較上開新舊法
    ，修正後之刑法第四十一條第一項就得宣告易科罰金之範圍較修正前之舊法為廣
    ，是依刑法第二條第一項前段規定，自應適用裁判時之法律即修正後之刑法第四
    十一條第一項規定宣告易科罰金之折算標準；另被告乙○○亦諭知易服勞役之折
    算標準。末查，在被告甲○○住處所扣得之統計表七張、簽單三十四張、簽注簿
    一本、空白簽注簿九本、六合手冊一本、錄音機一台及錄音帶二卷等物，係被告
    甲○○所有供經營六合彩賭局所用之物，業經被告甲○○所供明，應依刑法第三
    十八條第一項第二款規定宣告沒收；另查獲被告乙○○時，在乙○○手上扣得其
    所有當場簽賭所用之簽單一張（附於警卷內），亦經被告乙○○所供明，爰依刑
    法第二百六十六條第二項規定，予以宣告沒收。
三、原審將被告甲○○、乙○○二人予以論罪科刑，固非無見。惟被告乙○○以：伊
    為賭客，原審論罪適用法律未當等語；被告甲○○則以：因經濟困難而經營六合
    彩賭局，原審量刑過重等語，而分別提起上訴。經查，原審就被告甲○○經營六
    合彩之賭博方式未予載明，犯罪事實之記載，容有疏漏，應予補充；被告甲○○
    與該不詳姓名成年女子組頭共同犯刑法第二百六十六條第一項前段之普通賭博罪
    ，原審漏未論罪，亦有未洽；另被告乙○○僅係至被告甲○○住處簽賭，並無與
    甲○○共同經營六合彩賭局之事實，業如前述，原審竟將被告乙○○與甲○○二
人論以共同連續意圖營利，聚眾賭博罪，亦有違誤，此部分被告乙○○之上訴為
    有理由。再扣案被告乙○○所有之簽單一紙，係其當場簽賭所用之工具，業已前
    述，應予以宣告沒收，然公訴人漏未聲請宣告沒收，而原審亦漏未宣告沒收，均
    有未洽；另本院審酌被告甲○○犯罪之情節等一切情狀，而認原審量刑並無過重
    ，應認其此部分之上訴為無理由，惟原審判決既仍有如上述之違誤，爰均應由本
    院將原判決予以撤銷，另為適法之判決。
據上論斷，應依刑事訴訟法第四百五十五條之一第三項、第三百六十九條第一項前段
、第三百六十四條、第二百九十九條第一項前段，刑法第二條第一項前段、第二十八
條、第五十六條、第二百六十六條第一項前段、第二百六十八條、第五十五條、第四
十一條第一項、第四十二條第二項、第三十八條第一項第二款、第二百六十六條第二
項，罰金罰鍰提高標準條例第一條前段、第二條，判決如主文。
本案經檢察官朱秋菊到庭執行職務。
中      華      民      國    九十      年      七      月     十八     日
                              臺灣高雄地方法院刑事第六庭
                                  審判長  法  官  趙  家  光
                            法  官  周  玉  群
                                          法  官  邱  明  弘
右正本證明與原本無異。
不得上訴。
                                          書記官    顏平國
中    華    民    國      九十      年      七      月      十八        日
附錄本判決論罪之法條：
刑法第二百六十六條第一項前段
  在公共場所或公眾得出入之場所賭博財物者，處一千元以下罰金。
刑法第二百六十八條
  意圖營利，供給賭博場所或聚眾賭博者，處三年以下有期徒刑，得併科三千元元以
  下罰金。
臺灣高雄地方法院九十年度簡上字第九一號刑事判決附表
┌──┬──┬────────────────┬───────┐
│編號│俗稱│   賭     博       方       式  │  備        註│
├──┼──┼────────────────┼───────┤
│    │    │由賭客自０００至九九九共一千個號│              │
│    │ 特 │碼中，每簽押一個號碼，賭注新台幣│每支簽注金抽  │
│１  │    │下同）九十元，猜六合彩三、四、五│四毛五        │
│    │ 三 │組個位數號碼依序組三位數字，如押│              │
│    │    │中，由組頭給付二千五百元至二萬元│              │
│    │ 尾 │不等之賭金，如不中，賭注歸組頭。│              │
├──┼──┼────────────────┼───────┤
│    │    │由賭客自００至九九一百個號碼中，│每支簽注金抽  │
│    │ 台 │每簽押一個號，賭注九十元，猜押六│四毛五        │
│２  │    │合彩各組個位數號碼依序組合成之五│              │
│    │ 號 │組二位數，如押中，由組頭給付九百│              │
│    │    │至三千元不等之賭金，如不中，賭金│              │
│    │    │歸組頭。                        │              │
├──┼──┼────────────────┼───────┤
│    │ 港 │核對香港政府發行每星期二、四開獎│              │
│    │ 碰 │六合彩六組號碼，每次猜押二組號碼│每支簽注金抽  │
│３  │ 二 │（０一號－四十五號），每二組賭注│四毛五        │
│    │ 星 │十元，如二組均押中，可得五百三十│              │
│    │    │元賭金，如不中，賭金歸組頭。    │              │
├──┼──┼────────────────┼───────┤
│    │ 港 │核對香港政府發行每星期二、四開獎│              │
│    │ 碰 │六合彩六組號碼，每次猜押三組號碼│每支簽注金抽  │
│４  │ 三 │（０一號－四十五號），每三組賭注│四毛五        │
│    │ 星 │十元，如三組均押中，可得五千三百│              │
│    │    │元之賭金，如未押中，賭金歸組頭。│              │
├──┼──┼────────────────┼───────┤
│    │ 港 │核對香港政府發行每星期二、四開獎│              │
│    │ 碰 │六合彩六組號碼，每次猜押四組號碼│每支簽注金抽  │
│ ５ │ 四 │（０一號－四十五號），每四組賭注│四毛五        │
│    │ 星 │十元，如四組均押中，可得七萬元之│              │
│    │    │賭金，如未押中，賭金歸組頭。    │              │
└──┴──┴────────────────┴───────┘


司法院資訊處製作；財團法人民間司法改革基金會備份。
